臺灣高等法院刑事裁定　　　　　　　　100年度毒抗字第243號
抗　告　人
即　被　告　邱國書
上列抗告人即被告因毒品危害防制條例案件，不服臺灣桃園地方
法院，中華民國100 年5 月27日裁定（100 年度毒聲字第379 號
），提起抗告，本院裁定如下：
    主  文
抗告駁回。
    理  由
一、原裁定意旨略以：抗告人即被告邱國書於民國100 年3 月20
    日下午4 時50分時許為警查獲後所採集之尿液檢體（檢體編
    號：100 偵-0470 ）經以酵素免疫分析法初步檢驗，再以氣
    相層析質譜儀法確認分析結果，確呈鴉片類嗎啡毒品陽性反
    應，有臺灣檢驗科技股份有限公司100 年4 月7 日出具之濫
    用藥物檢驗報告及桃園縣政府警察局桃園分局被採尿人尿液
    暨毒品真實姓名與編號對照表各1 紙附卷可稽。按嗎啡（海
    洛因之主要代謝物）之半衰期（血中濃度減半所需之時間）
    大約為3 小時，而服用海洛因後24小時內約有服用量之80%
    排泄於尿液中，而其於尿液中排出之最長時限，受施用劑量
    、施用方式、個人體質及其代謝情況等因素影響，因個案而
    異，一般可檢出之最長期間為海洛因服用後2 至4 天，此亦
    有行政院衛生署管制藥品管理局91年10月3 日管檢字第1104
    36號函可參。次按，以目前常用檢驗尿液中是否含有毒品反
    應之方法，有免疫學分析法和層析法兩類，尿液初步檢驗採
    免疫學分析法，由於該分析法對結構類似之成分，亦可能產
    生反應，故初步檢驗呈陽性反應者，需採用另一種不同分析
    原理之檢驗方法進行確認，經行政院衛生署認可之檢驗機構
    採用氣相層析質譜儀（GC/MS ）分析法。以氣相層析質譜儀
    分析法進行確認者，均不致產生偽陽性反應，此亦有行政院
    衛生署管制藥品管理局92年6 月20日管檢字第0920004713號
    函可資參照。被告為警查獲時所採尿液經檢驗後既呈鴉片類
    嗎啡毒品陽性反應，足認被告確有於100 年3 月20日下午4
    時50分許為警採尿前回溯26小時內某時，確有施用第一級毒
    品海洛因之犯行無訛，因而依毒品危害防制條例第20條第1
    項、觀察勒戒處分執行條例第3 條第1 項之規定，裁定令被
    告入勒戒處所觀察、勒戒，期間不得逾2 月等語。
二、抗告意旨略以：伊為單親家庭，需扶養 5歲就讀幼稚園之女
    兒，請准予美沙冬治療。伊於這段時日正常且定期赴省立桃
    園療養院作美沙冬治療，已遠離嗎啡（海洛因）之依靠，檢
    附省立桃園療養院之醫生報告證明，如蒙恩准，實感德便云
    云。
三、本院查：
（一）按違反毒品危害防制條例第10條，施用第一級、第二級毒
      品之罪者，檢察官應聲請法院裁定，令被告入勒戒處所觀
      察、勒戒，其期間不得逾2 月；依前項規定為觀察、勒戒
      或強制戒治執行完畢釋放後，5 年後再犯第10條之罪者，
      適用本條前2 項之規定，毒品危害防制條例第20條第1 項
      、第3 項定有明文。查被告邱國書前因施用毒品案件，經
      依臺灣桃園地方法院以91年度毒聲字第1563號裁定令入戒
      治處所施以強制戒治，嗣經該法院以91年度毒聲字3032裁
      定停止戒治，所餘戒治期間付保護管束，而於91年11月13
      日出監；後因違反保護管束應遵守事項情節重大，再經同
      法院於92年4 月8 日以92年度毒聲字992 號裁定撤銷停止
      戒治，令入戒治處所執行殘餘戒治期間，惟被告經傳喚、
      拘提無著，經臺灣桃園地方法院檢察署檢察官於93年5 月
      27日以93年度桃檢清偵金緝字第1346號發佈通緝在案。96
      年間，被告因另案入監執行，惟距上開裁定日期已逾3 年
      ，經依刑事訴訟法第481 條第1 項、刑法99條之規定，聲
      請臺灣桃園地方法院裁定准予依92年度毒聲字第992 號裁
      定內容，對被告執行強制戒治，然經該法院以被告迄查獲
      時均未再有施用毒品之犯行，亦查無明確事證足認被告仍
      存有對毒品之依賴，而有再予執行保安處分之必要等為由
      駁回聲請，臺灣桃園地方法院檢察署於96年12月17日以96
      年度戒執緝一字第16號簽結歸檔等情，有臺灣桃園地方法
      院檢察署96年度戒執緝一字第16號偵查卷影本附卷為憑。
（二）被告邱國書於100 年3 月20日下午4 時30分許，為警在桃
      園縣桃園市○○路○ 段與宏昌八街口查獲，而被告於是日
      下午4 時50分許經警所採集之尿液（編號100 偵-0470 號
      ）經送鑑定，結果確成嗎啡陽性反應，有臺灣檢驗股份有
      限公司100 年4 月7 日濫用藥物檢驗報告、桃園縣政府警
      察局被採尿人尿液暨毒品真實姓名與編號對照表附卷可稽
      （見毒偵卷第20頁、第42頁）；參之行政院衛生署管制藥
      品管理局91年10月3 日管檢字第110436號函之記載，嗎啡
      （海洛因之主要代謝物）之半衰期（血中濃度減半所需之
      時間）大約為3 小時，而服用海洛因後24小時內約有服用
      量之80% 排泄於尿液中，而其於尿液中排出之最長時限，
      受施用劑量、施用方式、個人體質及其代謝情況等因素影
      響，因個案而異，一般可檢出之最長期間為海洛因服用後
      2 至4 天等語，顯見被告確有於100 年3 月20日下午4 時
      30 分 經警查獲前4 日內之某時，在不詳處所施用第一級
      毒品海洛因之犯行，至為明確。次查，被告邱國書前因施
      用毒品案件，雖經裁定令入戒治處所施以強制戒治，惟未
      執行完畢，已如前述，則被告張國書既未完成完整之強制
      治戒治程序，解釋上，自非毒品危害防制條例第23條第2
      項所規定之「強制戒治執行完畢」。是被告邱國書於91年
      11月13日出監至前開施用第一級毒品海洛因之時間，縱已
      逾5 年，仍應依毒品危害防制條例第20條第1 項之規定，
      裁定被告邱國書送勒戒處所觀察、勒戒。基此，原審裁定
      被告邱國書應送勒戒處所觀察、勒戒，自屬適法，並無違
      誤。
（三）被告邱國書雖以前開事由提起抗告；然施用毒品者，法院
      應依檢察官之聲請裁定送觀察、勒戒，係法律規定之強制
      處遇程序，法院並無就個案情節斟酌有無施以觀察、勒戒
      或改以服勞役或其他方法替代之權限；至於被告抗告主張
      需扶養5 歲就讀幼稚園之女兒，正常且定期赴省立桃園療
      養院接受美沙冬治療，已遠離嗎啡（海洛因）之依靠等情
      ，均無法解免或為停止執行觀察勒戒之依據。
（四）綜上，原審以被告邱國書確有施用第一級毒品海洛因1 次
      之犯行，依毒品危害防制條例第20條第1 項及觀察勒戒處
      分執行條例第3 條第1 項之規定，裁定將被告邱國書送勒
      戒處所觀察、勒戒，核無違誤。抗告意旨，為無理由，應
      予駁回。
四、據上論斷，應依刑事訴訟法第412條，裁定如主文。
中    華    民    國   100    年    8     月    26    日
                  刑事第九庭  審判長法  官  陳貽男
                                    法  官  蔡聰明
                                    法  官  蔡守訓
以上正本證明與原本無異。
不得再抗告。
                                    書記官  許俊鴻
中    華    民    國   100    年    8     月    26    日